臺灣高雄地方法院刑事判決　　　　　　　　　　　　九十三年度易緝字第二一號
　　公　訴　人　臺灣高雄地方法院檢察署檢察官
　　被　　　告　甲○○
右列被告因贓物案件，經檢察官提起公訴（九十一年度偵字第二０九三七號），本院
判決如左：
    主  文
甲○○無罪。
    理  由
一、公訴意旨略以：被告甲○○明知車牌號碼Z8-9870號（起訴書誤載為9S-4705號）
    自小客車，係來路不明之贓車（為原車主乙○○於民國（下同）九十年四月一日
    下午五時許，在臺南市○○路○段一三二號地下二樓停車場所失竊），經申辦新
    領牌照號9S-4705號後，再由竊車集團將車牌號碼X9-8865號車輛｛（原車主為陳
    榮華，使用人為其子丙○○（起訴書誤載為為陳榮華），於九十一年七月十三日
    下午六時許，在臺中市○○區○○路與大業路交岔路口處失竊｝之車身號碼磨滅
    ，變造車身號碼為WDB0000000C244924號、引擎號碼為0000000000000號，拼裝於
    上揭車號9S-4705號之車輛後所委託轉售，甲○○遂於九十一年七月二十二日，
    以每人傭金新台幣（下同）六千元代價，委託賴志忠與陳冠豪（業經本院另行審
    結）牙保，在高雄市○○○路二二六號永將汽車商行，以四十九萬元價金，以甲○○名義代售前開贓車予林勇志（業經本院另行審結）。嗣於九十一年八月二日
    下午三時許，警方在黃武松（起訴書誤載為黃武雄）所經營、位於高雄市○○○
    路二二八號之日誠汽車商行，查獲上開贓車，循線追查始知上情等語，因認被告
    甲○○係犯刑法第三百四十九條第二項牙保贓物罪。
二、公訴人認被告涉有前揭犯行，係以前揭事實據被害人丙○○與乙○○於警訊時指
    訴綦詳，並有證人蘇登壽到庭證述屬實，復有贓物認領保管收據、臺中市警察局
    車輛失竊證明單、車籍作業系統查詢認可資料、車輛竊盜資料個別查詢報表、照
    片八張、高雄市監理處高市監二字第0910014933號函文暨汽機車過戶登記書兩份
    、汽機車各項異動登記書一份、交通部公路總局高雄區監理所屏東監理站九十一
    高監屏字第9122066號函暨汽機車各項異動登記書一份、高雄市政府警察局小港
    分局車輛尋獲電腦輸入單一份、原車主（乙○○）身份證明保證書一份、讓渡證
    一份、汽車新領牌照登記書一份、汽（機）車過戶登記書一份等證物在卷為之論
    據。
三、然訊之被告甲○○堅決否認有公訴人所指犯行，辯稱：系爭車輛係許博勝委託轉
    賣，有警方車輛尋回證明，伊不知道這是贓車，賣了四十八萬五千元，許博勝給
    伊兩萬多元，伊與賴志忠、陳冠豪平分，伊賺六、七千元等語。
四、按犯罪事實應依證據認定之，無證據不得認定犯罪事實。又不能證明被告犯罪者
    ，應諭知無罪之判決，刑事訴訟法第一百五十四條第二項及第三百零一條第一項
    分別定有明文。又事實之認定，應憑證據，如未能發現相當證據，或證據不足以
    證明，自不能以推測或擬制之方法，為裁判之基礎（最高法院四十年台上字第八
    六號判例參照。）而所謂證據，係指足以證明被告確有犯罪行為之積極證據而言
    ，該項證據須適於為被告犯罪之證明者，始得採為斷罪之資料（參照最高法院六
    十九年台上字第四九一三號判例）。認定不利於被告之事實，須依積極證據，苟
    積極證據不足為不利於被告事實之認定時，即應為有利於被告之認定，更不必有
    何有利之證據，最高法院亦著有三十年上字第八一六號判例可資參照。
五、經查：
    (一)按「刑法上贓物罪之成立，不論行為人其行為態樣為收受、搬運、寄藏、故買
      或牙保，要皆以行為人對其所收受、搬運、寄藏、故買或牙保之物，於主觀上
      明知為贓物為必要，因此主觀狀態存在於行為人本身，除非行為人自白此一犯
      罪主觀構成要件，否則於訴訟上欲探究行為人有無此種贓物之主觀認識，類皆
      以情況證據為認定該主觀犯意之證據方法，且『訴訟法之證明及認定之事實，
      乃歷史之證明及推論，與自然科學上之實驗證明不同，後者得以實驗求證完全
      一致或符合，然訴訟法上之證明及事實認定，以推論高度之蓋然性，其推論所
      得之概括認定，須通常之人皆可確信為真實。』即可」，最高法院八十四年度
      台上字第五一二九號判決亦同此旨。其中，所謂行為人於主觀上「明知」為贓
      物之必要，並非僅限於行為人需直接知悉贓物，若依當時客觀事物狀態，依通
      常之人皆可確信而推論認定行為人知悉係贓物者，亦包含在內。是被告甲○○
      是否成立贓物罪，應先探究其主觀是否具備明知為贓物之要件。
    (二)公訴人所提出被害人丙○○、乙○○之警訊陳述及蘇登壽之證詞（91偵20937
      卷第四十九頁）固得證明系爭９Ｓ-４７０５車輛係因他人財產犯罪而成贓物
      狀態，然被告甲○○是否具備明知為贓物之要件，因前揭陳述與證詞均不涉及
      被告，尚難據以認定被告是否明知為贓物，是應視公訴人提出之其他證據是否
      足為認定被告主觀犯意之情況證據，惟查：警訊卷所附系爭車輛車身號碼照
      片六張，顯示該車車身號碼確有磨損痕跡，固得以此推斷被告甲○○曾從事汽
      車買賣應得辨識而知係贓車，然此係被告確實已檢查該處車身號碼且能以肉眼
      辨識磨滅痕跡為前提，倘被告一時疏忽而未能識別車身號碼遭磨滅痕跡，充其
      量僅能認定被告係有過失，尚難認定被告已明知係贓車，否則無疑賦予被告無
      過失之辨識責任，此非立法本旨，亦不符合常情；系爭贓車業經監理單位核
      准發給汽車新領牌照登記書，此有該登記書在警訊卷可憑，該登記書上亦有引
      擎號碼及車身號碼之登記，是堪認監理單為亦已檢查車身號碼與引擎號碼無誤
      後始發給牌照，則被告信賴監理單位之檢查而未再詳細檢查系爭贓車之車身號
      碼有無磨滅尚不為過；且被告甲○○所稱出售系爭贓車之價格四十八萬五千
      元，與同案被告林勇志所稱購買價格四十九萬元，固有不同，然均與市價並非
      顯不相當，此亦有高雄市汽車商業同業公會九十二年八月十三日（九十二）高
      汽茂字第2427號鑑價證明函認定與系爭贓車同廠牌、出廠年份之中古車一般交
      易價額約五十萬元左右；權威車訊雜誌社九十二年十月二十二日鑑價證明則認
      係五十三萬元至五十五萬元，此有該鑑定證明各一紙在卷（本欲九十二年易字
      第一六０八號卷）可按；又被告甲○○所辯稱係由許博勝所委託轉賣系爭車
      輛，所稱許博勝亦確有其人，僅員警察訪多次未遇而無法傳拘到庭，此亦有屏
      東縣警察局潮州分局九十三年二月十日（九三）潮警刑字第０九三００一０七
      九八號函在卷可稽，準此，被告所辯亦非虛妄不可調查之事項；綜合以上，
      單以被告甲○○將系爭贓車售予林勇志，且收受佣金之客觀事實，尚不足以推
      認被告具備明知贓物之要件，且被告是否有檢查車身號碼？是否曾受告知為贓
      車？收受六千元之佣金是否顯逾一般常情而得推認明知贓物？均未見公訴人提
      出證據證明，參諸前揭說明，公訴人提出之證據既不足以證明被告甲○○犯罪
      ，依法應諭知被告無罪之判決。
據上論斷，應依刑事訴訟法第三百零一條第一項，判決如主文。
本案經檢察官丁○○到庭執行職務
中      華      民      國    九十三    年      三      月     十七     日
                                  臺灣高雄地方法院刑事第九庭
                                      審判長法  官    孫啟強
                                            法  官    張茹棻
                                            法  官    楊智守
右正本證明與原本無異。
如不服本判決，應於判決送達後十日內，向本院提出上訴狀。
                                            書記官    王美玲
中    華    民    國      九十三      年      三      月      十七      日
